【裁判字號】    89,自,390
【裁判日期】    891114
【裁判案由】    侵占
【裁判全文】
臺灣高雄地方法院刑事判決                          八十九年度自字第三九號
    自  訴  人  戊○○
    自訴代理人  乙○○
    被      告  丁○○
右列被告因侵占案件，經自訴人提起自訴，丙○判決如左：
    主  文
丁○○無罪。
    理  由
一、自訴意旨略以：被告丁○○之前曾經擔任由自訴人戊○○獨資經營，位於高雄市
    前金區○○○路六十一號八樓「一雨成秋視聽歌唱」中心（以下簡稱一雨成秋中
    心）之副總經理，被告於八十八年七月十日自「一雨成秋中心」離職後，取走客
    人前來消費簽帳時所開具用以擔保用之本票，並以其名義開立一紙新台幣（下同
    ）三十八萬九千九百元之本票，同時書立一切結書交予自訴人，保證返還客人所
    簽帳之款項，詎被告在自行向客戶己○○、甲○○等人收取款項後，並未交還予
    自訴人，而將所收取之款項侵占入己；經自訴人向其追討，被告均置之不理，避
    不見面，故認被告丁○○涉犯刑法之侵占罪等語。
二、本件自訴人起訴所主張之事實，係認被告丁○○涉嫌侵占部分曾至自訴人所經營
    「一雨成秋中心」消費之客戶於消費後簽帳之款項，因「一雨成秋中心」係由自
    訴人獨資經營，有高雄市政府營利事業登記證高市建二商字第七三九三七三二一
    號一份在卷可稽，是以被告所涉嫌侵占應由「一雨成秋中心」向曾自該處消費惟
    簽帳未付款之客戶收取之款項，自訴人應屬直接被害人，依法自得提起自訴，合
    先敘明。
三、自訴人起訴主張認被告涉犯上開犯罪，並提出由被告所開立之本票及切結書各一
    份，作為認定被告涉犯刑法侵占罪之論據；訊據被告丁○○固不否認自訴人所提
    出之本票及切結書確為其自「一雨成秋中心」離職時，所開立交予自訴人之事實
    ，惟堅詞否認有何侵占之犯行，辯稱：伊並未取走客人本票去收款，伊會開本票
    、切結書，是因為伊之前擔任公司幹部，客人簽帳，伊就必須在後面背書，後來
    因為要離職，公司要伊負責取回尚未收回消費款項，所以要伊開本票、切結書等
    語。
四、按犯罪事實應依證據認定之，無證據不得推定其犯罪事實；又不能證明被告犯罪
    ，應諭知無罪之判決。刑事訴訟法第一百五十四條及第三百零一條分別定有明文
    。次按，告訴人之告訴，係以使被告受刑事訴追為目的，是其陳述是否與事實相
    符，仍應調查其他證據以資審認，最高法院五十二年台上字第一三００號著有判
    例可供查考，同理，因自訴人之指訴，亦係為使被告受刑事訴追，故仍應需對自
    訴人之指訴加以調查其他相關稽證，以證明自訴人之指訴是否與真實相符。
五、經查：
（一）由自訴人所提出由被告所書立之切結書，其上係載明：丁○○自八十七年七月
      份起擔任戊○○所開設之一雨成秋視廳歌唱餐廳擔任副總經理，除向公司借款
      五十萬元，暫時開具劉明山，彰化銀行七賢分行支票抵帳外，另外積欠公司營
      業收入三十八萬九千九百元，因故暫時休職，答應三個月後還清此項營業公款
      ，如未能兌現，得必須回公司上班，以薪抵帳，每月自願給公司扣款五萬元等
      語，有切結書一份在卷可憑，是以由其切結書之記載，尚難認定被告於八十八
      年七月份自「一雨成秋中心」離職時，確曾取走曾至「一雨成秋中心」消費惟
      未付款之客戶所開立擔保付款之本票，並進而向簽帳之客戶收款，加以侵占入
      己；至於自訴人所提出由被告簽發之本票，因本票係為無因證券，簽發票據之
  實質原因不一而足，在無其他佐證之情形下，亦尚難僅憑被告曾簽發本票予自
      訴人乙節即推論被告自「一雨成秋中心」離職時，確曾取走曾至「一雨成秋中
      心」消費惟未付款之客戶所開立擔保付款之本票，並開立本票交予自訴人，作
      為向欠款之客戶收款後應將所收得之款項交回予自訴人之擔保，被告且進而向
      簽帳之客戶收款，加以侵占入己之事實。
（二）再者，自訴人雖陳稱被告曾向先前至「一雨成秋中心」消費惟簽帳未付款之客
      戶己○○及甲○○收款，並侵占入己，經丙○傳訊證人己○○，證人己○○到
      院證稱：確實曾在「一雨成秋中心」消費，而未完全付款，因為我去「一雨成
      秋中心」消費都是簽帳，有部分朋友從中、北部下來消費，也都是用簽帳方式
      ，因為被告找不到那些人，要我負責，所以我就開票交給被告讓她可以向公司
      交代，就是因為如此帳目有不清楚，所以我沒有付賬，且被告之前與我去其他
      場所消費說要負責付款，也簽帳未付，那些餐廳又要我負責，再加上被告曾經
      向我借數萬元，又不與我對帳，所以我不付帳。而甲○○去「一雨成秋中心」
      消費都是與我一起去的，他所有消費款都是我們公司負責，我們公司叫甲商股
      份有限公司，現公司已經倒了，被告要我付消費款時，只有之前一開始有少部
      份用現金，後來都用支票，支票後來部分沒有兌現，跳票後，被告也沒有來向
      我收錢，也沒有再向我收票等語（見丙○八十九年十一月七日審判筆錄），是
      以並無證據可認被告確曾持證人己○○及甲○○於「一雨成秋中心」消費後開
      立予「一雨成秋中心」作為擔保之本票向己○○及甲○○收款，並進而將所收
      得之款項侵占入己；自訴人復自承：因公司已結束營業，資料不見了，所以無
      法再提出被告有去收款但未繳回公司之客戶名單等語（見丙○八十九年十一月
      七日審判筆錄）。綜上所述，自訴人所舉之證據無法證明被告犯罪。此外，復
      查無其他積極證據可認被告二人有自訴人所指之犯行存在，不能證明被告犯罪
      ，依法應為無罪之諭知。
據上論斷，應依刑事訴訟法第三百四十三條、第三百零一條第一項，判決如主文。
本案經檢察官陳銘珠到庭執行職務。
中    華    民    國    八十九    年    十一      月        十四      日
                                  臺灣高雄地方法院刑事第六庭
                                      法  官    李怡諄
右正本證明與原本無異。
如不服本判決，應於判決送達後十日內，向丙○提出上訴狀。
                                      書記官    陳福記
中    華    民    國      八十九      年      十一      月      十五   日


司法院資訊處製作；財團法人民間司法改革基金會備份。
